臺灣高等法院刑事裁定
110年度毒抗字第1057號
抗  告  人  
即  被  告  余政賢



上列抗告人因違反毒品危害防制條例案件，不服臺灣基隆地方法
院中華民國110年5月11日裁定（110年度毒聲字第238號），提起
抗告，本院裁定如下：
    主  文
抗告駁回。                                             
    理  由
一、原裁定意旨略以：抗告人即被告余政賢基於施用第一級毒品
    海洛因、第二級毒品甲基安非他命之犯意，於民國109年2月
    9日晚間8時許，在基隆市○○區○○街00○0號住處房間內，以將
    海洛因及甲基安非他命混合放入玻璃球吸食器內後，用火燒
    烤吸其煙氣方式，同時施用海洛因、甲基安非他命1次，被
    告施用行為距離其最近1次接受強制戒治執行完畢釋放之日
    已逾3年，爰依檢察官之聲請，依毒品危害防制條例第20條
    第3項之規定，裁定將被告送勒戒處所施以觀察、勒戒等語
    。
二、抗告意旨略以：原審基隆地方法院兩案判決有期徒刑7月、8
    月，合併定執行刑1年，皆同一法官審理判決，上訴結果卻
    是一案執行7月有期徒刑，另一案需令入勒戒處所觀察勒戒
    ，伊不明瞭且不善於表達，懇請諒解伊之困惑，懇請法官做
    出正確裁定，撤回觀察、勒戒，讓伊能安心順利執行完畢，
    早日重返社會云云。
三、按施用第一、二級毒品為犯罪行為，毒品危害防制條例第10
    條設有處罰規定，故施用第一、二級毒品者，本應科以刑罰
    。惟基於刑事政策，對合於一定條件之施用者，依同法第20
    、24條等規定，係採「觀察、勒戒或強制戒治」與「附命完
    成戒癮治療緩起訴處分」等雙軌治療模式。而於109年7月15
    日修正施行之毒品危害防制條例第20條第3項及第23條第2項
    ，雖僅將原條文之再犯期間由「5年」改為「3年」，惟鑑於
    將施用毒品者監禁於監獄內，僅能短期間防止其接觸毒品，
    因慣用毒品產生之「心癮」根本無法根除，並慮及毒品危害
    防制條例施行多年累積之戒毒經驗及實效，暨逐步擴充之醫
    療、戒癮機構、專業人力、社區支援系統等資源，尤以本次
    毒品危害防制條例第24條修正，擴大檢察官對施用毒品者附
    條件緩起訴處分之範圍，使其能視個案具體情形給予適當多
    元社區處遇。是本次修正後對於施用毒品者之思維，自應與
    時俱進，擺脫以往側重於「犯人」身分之處罰，著重其為「
    病患」之特質，並以「治療」疾病為出發點，重新評價前揭
    所謂「3年後再犯」之意義。因此，上述所謂「3年後再犯」
    ，只要本次再犯（不論修正施行前、後）距最近1次觀察、
    勒戒或強制戒治執行完畢釋放，已逾3年者，即該當之，不
    因其間有無犯第10條之罪經起訴、判刑或執行而受影響，應
    由檢察官循上開雙軌治療模式，為合義務之裁量處置（最高
    法院109年度台上大字第3826號裁定、109年度台上字第3826
    號刑事判決意旨參照）。
四、經查，被告前揭施用第一級毒品海洛因、第二級毒品甲基安
    非他命之行為，迭於警詢及偵查中坦承不諱，而員警經其同
    意後採集尿液送驗結果，確呈施用海洛因、甲基安非他命後
    ，代謝嗎啡、可待因、安非他命、甲基安非他命之陽性反應
    ，有台灣檢驗科技股份有限公司(濫用藥物實驗室-台北)於1
    09年2月26日出具之濫用藥物檢驗報告、基隆市警察局偵辦
    毒品案件尿液檢體對照表及勘察採證同意書可按，上開檢驗
    係以氣相/液相層析質譜儀分析法為確認，出現偽陽性反應
    之機率極低，該檢驗結果當為真實可信，足以佐證被告之任
    意性自白確與事實相符，是被告有施用第一級毒品海洛因及
    第二級毒品甲基安非他命之行為，至為明確。又被告於88、
    91年間，因施用毒品案件，先後2次經法院裁定送觀察、勒
    戒，均認無繼續施用毒品之傾向，並均由檢察官為不起訴處
    分確定，於91年間，又因施用第一級毒品案件，經法院裁定
    送強制戒治，於92年10月29日停止戒治出所，此部分施用行
    為並經法院判處有期徒刑6月確定，其後即因5年內多次再犯
    施用毒品案件，均經法院判處罪刑確定，而未再受有觀察勒
    戒、強制戒治或附命戒癮治療之緩起訴處分等情，有本院被
    告前案紀錄表可按。是本件被告施用毒品之行為時間，距離
    前揭觀察、勒戒及強制戒治執行完畢釋放後之時間顯已逾3
    年，則原審依檢察官之聲請，據以裁定觀察、勒戒，按上規
    定，並無不合。被告以前詞主張本件不應再送觀察、勒戒云
    云，然查，被告於108年12月28日施用第一級毒品之行為，
    與本件被告於109年2月9日同時施用第一級、第二級毒品之
    行為，經檢察官分別提起公訴後，臺灣基隆地方法院以109
    年度訴字第268、315號合併審理，分別判處有期徒刑7月、8
    月，應執行有期徒刑1年，被告提起上訴，本院以109年上訴
    字第3594號審理，被告於該案準備程序期日，就108年12月2
    8日施用第一級毒品行為經判處有期徒刑7月部分，當庭具狀
    撤回上訴，就109年2月9日施用第一、二級毒品行為部分，
    則由本院繼續審理，嗣本院以檢察官起訴違反上開法律規定
    為由，將原判決此部分所處之罪刑及定執行刑部分撤銷，為
    公訴不受理判決，以上各情，業據核閱本院109年上訴字第3
    594號案卷無訛。是被告於108年12月28日施用第一級毒品行
    為經法院判處有期徒刑7月，係因被告撤回上訴而確定，並
    由檢察官依法執行此部分罪刑，此與本件被告於109年2月9
    日施用第一、二級毒品之行為，應否重啟處遇程序之法定判
    斷事由無涉。是被告以前詞指謫原裁定不當，並無理由，本
    件抗告應予駁回。
據上論斷，應依刑事訴訟法第412 條，裁定如主文。
中　　華　　民　　國　　110 　年　　7 　　月　　30　　日
                  刑事第十四庭  審判長法　官 黃斯偉
　　　　　　　　　                    法　官 黎惠萍
　　　　　　　　　　　　　　　　　　　法　官 許泰誠
以上正本證明與原本無異。
不得再抗告。
                                      書記官 朱子勻
中　　華　　民　　國　　110 　年　　7 　　月　　30　　日